臺灣高等法院民事判決　　　　　　　　　　　　　　九十一年度上易字第九七九號
　　上　訴　人　　乙○○
　　訴訟代理人　　應明銓律師
　　複 代理 人　　林玉婷
　　上　訴　人　　甲○○
　　訴訟代理人　　施竣中律師
右當事人間給付承攬報酬事件，兩造對於中華民國九十一年八月二十八日臺灣士林地
方法院九十年度訴字第一五四七號第一審判決各自提起上訴，本院於九十三年六月一
日言詞辯論終結，判決如下：
    主  文
原判決關於命乙○○給付超過新臺幣玖萬陸仟貳佰伍拾玖元本息部分，及該部分訴訟
費用之裁判均廢棄。
右廢棄部分，甲○○在第一審之訴駁回。
乙○○其餘上訴駁回。
甲○○上訴駁回。
第一、二審訴訟費用由乙○○負擔百分之十五，餘由甲○○負擔。
    事實及理由
一、上訴人甲○○起訴主張：被上訴人乙○○（下稱乙○○）於民國（下同）九十年
    二月十七日與伊訂立裝修工程合約書（下稱系爭工程合約），就乙○○所有坐落
    基隆市○○區○○街一０七巷二十二號之房屋（下稱系爭房屋），由伊裝潢，工
    程總價新台幣（下同）三百萬元，約定簽約後七日內開工，六十個工作天內完工
    ，嗣又追加部分工程，工程款三十二萬餘元，伊已依約完工，乙○○卻藉詞工程
    瑕疵及工期延誤，而拒不支付工程尾款五十萬元及追加之工程款三十二萬餘元。
    嗣經協議結果，伊對瑕疵部分願扣掉部分追加工程款，餘十七萬六千三百元，另
    扣掉延誤工期四天，每天應罰三千元，共計應扣一萬二千元，是追加工程款部分
    剩十六萬四千元（三百元部分不請求），合計乙○○應給付伊六十六萬四千元，
    惟乙○○仍拒不付款，爰依承攬契約之法律關係，訴請乙○○給付六十六萬四千
    元及自支付命令繕本送達之翌日起至清償日止，按週年利率百分五計算利息。原
    審判命乙○○給付三十一萬一千六百元及法定遲延利息，並駁回上訴人甲○○（
    下稱甲○○）其餘之訴，甲○○就其敗訴部分提起上訴，其上訴聲明為：(一)原判
    決不利於其之部分廢棄(二)乙○○應再給付伊三十五萬二千四百元及自支付命令繕
    本送達之翌日起至清償日止，按週年利率百分五計算之利息(三)對造之上訴駁回。
二、乙○○則以：甲○○之施工與契約約定不符，存有諸多瑕疵，故本件工程尚未驗
    收，甲○○自不得請求尾款，又伊並未同意追加工程，甲○○自不得請求追加工
    程款；另甲○○逾期完工，伊得依約扣款，僅以計算至九十年底為止，甲○○應
    賠償之金額共五百四十七萬五千元，伊主張抵銷等語，資為抗辯。並於本院聲明
    ：(一)原判決不利於其之部分廢棄(二)右廢棄部分，甲○○在第一審之訴駁回(三)對造
    之上訴駁回。
三、甲○○主張：伊承攬乙○○所有系爭房屋之裝潢工程，兩造並於九十年二月十七
    日訂立系爭工程合約，有裝修工程合約書附卷可稽（見原審卷第五○至五二、一
    三六至一五一頁），復為乙○○所不爭執，甲○○此部分之主張堪信為真實。
四、甲○○又主張：伊已依約完工，乙○○卻藉詞工程瑕疵及工期延誤，而拒不支付
    工程尾款等語。然此為乙○○所否認，並以前開情詞置辯。經查：
  (一)按「當事人就其主張之爭點，經協議者，應受其拘束」，民事訴訟法第二百七十
    條之一第三項定有明文。本件兩造協議就系爭工程是否「完工」之爭執，於原審
    同意由參與審判諮詢之專家鄭興國先生之意見為準 (見原審卷第二○七頁），而
    依鄭興國先生至現場勘驗結果，其認為本件工程已完工，但是工程有瑕疵（見原
    審卷第二○八頁）。
  (二)乙○○另以甲○○逾期完工，且系爭工程存有諸多瑕疵，請求甲○○給付自九十
    年七月二十六日起算計九十天逾期完工之違約金，及賠償其另行雇工修繕之費用
    ，經台灣基隆地方法院（下稱基隆地院）以九十一年度訴字第三五號判決認定系
    爭工程已屬完工，僅有部分項目瑕疵，且此瑕疵未達須全部拆除重做之程度，而
    判決乙○○敗訴，乙○○上訴本院後，兩造於九十二年十二月一日合意停止訴訟
    ，惟乙○○未於四個月內聲請續行訴訟，依法視為撤回上訴，而告確定在案，業
    經本院調閱九十二年度上易字第七二三號損害賠償事件全卷（含基隆地院九十一
    年度訴字第三五號案卷）查明屬實。
  (三)嗣本院依乙○○之聲請送請台北市室內設計裝修商業同業公會（下稱北市室內設
    計公會）鑑定，該公會雖鑑定：依原合約內容研判，其四樓主浴（浴缸）及五樓
    書房（書桌＋層板及書櫃、拉簾、遮陽簾、冷氣、書桌椅、休閒沙發、壁燈、電
    源開關）等未施作，此室內裝潢部分未完工，固有該公會鑑定報告書在卷可憑（
    見本院外放證物）。然查，甲○○在施作五樓加蓋工程期間，因鄰居抗議，後，
    停工、改作成斜式鋁門窗，共約三星期時間，當時乙○○沒有說話等情，業經證
    人即施作五樓加蓋工程之孟繁敏於原審到庭證述屬實（見原審卷第二四七頁），
    而甲○○亦陳稱：五樓因為被檢舉違建，所以上訴人（即乙○○）告訴我不要建
    了，我就建議他把省下來的錢作為三樓系統家具改換為現場家具的費用（見本院
    卷第一二三頁），參以乙○○提出之協議書所附之工程明細表，亦將五樓書房、
    書桌＋層板及書櫃、拉簾、遮陽簾等項列為扣款項目（見原審卷第六○頁），且
    本件工程施工約半年，乙○○亦會去現場觀看，故工程因乙○○鄰居之抗議之故
    而停工，乙○○當無不知之理，在工人改作當中，乙○○對於改作工程未置一詞
    ，顯然改作工程確如甲○○所主張，乙○○因恐五樓加蓋是違章建築會被鄰居檢
    舉，有拆除的危險，故而指示工程應予改作。而本件工程總價為三百萬元，工程
    項目則包括拆除工程、泥作工程、木作工程、水電工程、鐵鋁作工程、窗帘工程
    、冷氣工程、其他工程及傢俱、電器、廚具等多項內容，此觀乙○○提出之協議
    書所附之工程明細表即明（見原審卷第五七至六○頁），乙○○主張之工程瑕疵
    ，依其所提出之現場照片，絕大部分均屬木作工程部分，且除木作地板外率多為
    未妥善收尾、清潔之小瑕疵。再者上述協議書所附之工程明細表上，乙○○曾於
    九十年七月二十四日二度驗收時，就其認為瑕疵未修復而應扣款之項目，在該項
    目後以手寫扣款之金額，總計所有瑕疵應扣款金額為十三萬七千九百元，此為乙
    ○○所自認，則以此乙○○所主張之扣款數額相較於總工程款三百萬元，尚未達
    二十分之一，比例上極小。參以乙○○自承於九十年七月二十四日二度驗收時，
    曾要求甲○○就施工不良之處，就其報價加以扣款（見原審卷第三八頁），並自
    定卷附之切結協議書（見原審卷第六一、六二頁），該切結協議書雖未經甲○○
    簽署同意，但其上乙○○已明確記載「．．．．未完工部份再次進行至九十年七
    月十九日完工交屋，由甲方（即乙○○）正式驗收。經甲方（即乙○○）驗收後
    有多處施工不良之地方請乙方重新整修完工後再請甲方重新驗收，．．．．九十
    年七月二十四日乙方再請甲方驗收，經驗收後仍有多處施工不良的地方，後經雙
    方協議施工不良之部份依報價單之金額扣款。本案工程至今日已完工，．．．．
    。」等內容，由此益足推定九十年七月二十四日時乙○○亦認系爭工程已達完工
    之狀態，其僅認完成之工作內容有瑕疵而主張扣款等事實。
  (四)綜上，本院審酌北市室內設計公會鑑定報告書僅認定：四樓主浴（浴缸）及五樓
    書房等室內裝潢部分未完工，且認「現場勘查其室內裝潢瑕疵情形，均可因修繕
    整理而達到改善，因此不會造成房屋價值減損」，惟五樓書房業經乙○○同意予
    以改作，已詳如前述，並參酌參與審判諮詢之專家鄭興國先生之意見，認系爭工
    程已達完工之程度，僅一小部分工作項目有瑕疵。惟此僅為甲○○因此是否應負
    瑕疵擔保責任或不完全給付損害賠償之問題，與未完工究屬二事，不得混為一談
    。故乙○○抗辯：系爭工程迄今仍未完工，自不足採。
五、本件兩造爭執重點：(一)系爭工程何時完工，甲○○是否逾期完工，如有逾期完工
    ，乙○○可否扣款？(二)系爭工程是否有瑕疵？若有瑕疵存在，乙○○得主張瑕疵
    扣款金額為何？(三)乙○○主張逾期完工之損害賠償與尾款抵銷有無理由？(四)甲○
    ○能否請求給付追加工程款？茲分述如下：
  (一)系爭工程何時完工？甲○○有無逾期完工？
    1.系爭合約之「工程期限」規定：本工程應於雙方簽訂合約後七日內開工，並於
      六十工作天內完工，是以本件工程應自九十年二月二十六日開工，經六十個工
      作天完工，因此本件工程，如無其他原因得以扣除工期者，本應於九十年五月
      十五日完工（即自九十年二月二十六日起算，扣除隔週星期六及每週星期日，
      及二月二十八日和平紀念日、四月五日民族掃墓節，以上依勞動基準法第三十
      條、第三十七條及勞動基準法施行細則第二十三條規定），原判決認九十年三
      月二十九日革命先烈紀念日為國定假日，尚有誤會。
    2.查兩造於九十年七月十九日簽訂協議書（下稱協議書），略謂：「九十年七月
      十九日乙方（即甲○○）通知甲方（即上訴人）驗收工程全部（含家電）．．
      ．．」。是以本件依甲○○請求乙○○驗收之日應係九十年七月十九日，該日
      顯已逾九十年五月十五日。
    3.甲○○主張：因乙○○未依約付頭款才停止工程進行，又於工程進行中，在五
      樓加蓋玻璃屋時，因鄰居抗議，擔心向建管處檢舉，經乙○○指示進行拆除後
      全部重新施作，停工及工期延長應由乙○○負責等語。乙○○則抗辯：承攬應
      是報酬後付，雙方付款辦法中並無報酬前付或可停工之依據云云。按民法第四
      百九十條、第五百零五條固規定承攬人於工作完成後，始得請求報酬，但仍得
      由雙方當事人約定變更付款方式。系爭工程合約對於工程款付款辦法均空白，
      並無約定工程款先付後甲○○始開工，然乙○○於九十一年一月十六日在原審
      當庭提出之準備書狀(一)中自認：「於訂約前雙方言明付款方式以簽約後給付頭
      款二百萬元，待工程全數完工，驗收無誤後，再交付尾款一百萬元，．．．．
      經雙方同意始訂立該承攬契約，而乙○○亦依約於九十年三月八日將工程頭款
      二百萬元，匯入甲○○帳戶內」等語（見原審卷第三四、三五頁），顯見兩造
      是約定工程之頭款二百萬元，應於簽約後支付，而乙○○於簽約（二月十七日
      ）後並未依約定付頭期工程款，直至三月八日始給付此款，是以在乙○○給付
      頭款前，甲○○開工工作三日隨即停工，即非無正當理由，而甲○○待乙○○
      給付頭款後七日內復工，即三月十五日復工（見原審卷第九一頁），然兩造之
      契約係約定簽約後七日內甲○○即應開工，縱乙○○未依約定於簽約後給付頭
      款，至多亦只是甲○○可行同時履行抗辯權，並不能主張於收到頭款後「七日
      內」復工，是以本件甲○○於開工後，因乙○○未依約給付頭款而停工，至乙
      ○○於三月八日給付頭款之日止，此段期間之停工責任應由乙○○負擔，而甲
      ○○於收到頭款後之三月九日至三月十五日之間之停工，則不應由乙○○負責
      。此外，甲○○在施作五樓加蓋工程期間，因鄰居抗議，經乙○○之同意而停
      工乙節，乙○○並未爭執，而本件經證人即施作五樓加蓋工程之孟繁敏亦於原
      審證稱：「我當初四樓頂的五樓加蓋部份快完工了，後來隔壁鄰居來抗議，會
      遮住他的陽光，原告甲○○才跟我說更改斜式鋁門窗；當初我有向原告甲○○
      說要停工，因為原告甲○○當初有在現場，被告乙○○有無在現場我不知道，
      因為被告乙○○並不是整天有在場，他只是爾而會來看一下而已。本來鋁門窗
      是方型的，後來改成斜式的當時停工有一星期；更改斜式鋁門窗約二星期時間
      ，當時被告乙○○沒有說話。」（見原審卷第二四七頁），是以本件工程因鄰
      （即乙○○）之影響，致不能工作時，得照實際情況延長工期。1.人力不可抗
      拒之事故。2.甲方（即乙○○）之延誤。」，本件既係因五樓之施作係違章，
      經乙○○之鄰居抗議而停工，顯非甲○○之故，工期延長之時日應自工期中扣
      除，因此本件工程應於九十年六月十一日為完工之日 (自原本應完工之五月十
      五日，加上因乙○○遲付頭期款致甲○○停工之五日，加上因鄰居抗議而停工
      之一星期及因工程更改而多出之二星期工期）。而甲○○係於九十年七月十九
      日始通知乙○○驗收工程，已如前述，該日距應完工之六月十一日，共遲延二
      十九日 (其中六月二十五日為端午節，依勞動基準法施行細則第二十三條第三
      項之規定亦屬中央主管機關規定應放假之日，亦應自工期中扣除)。
  (二)逾期完工之扣款：
    甲○○逾期完工，乙○○主張應予扣款云云，依系爭工程合約中「逾期責任」之
    約定：「1.由於乙方（即甲○○）之責任未能如期完工時，每逾期一日須扣除工
    程款千分之一。」，因此，乙○○抗辯其可扣除工程款應屬可採，而本件工程款
    總價為三百萬元，甲○○遲延完工二十九日，每日應扣款三千元，共應扣款八萬
    七千元。
  (三)瑕疵扣款（即減少報酬）及金額部分：
    1.九十年七月十九日甲○○通知乙○○驗收本件工程，因有施工不良之處，乙○
      ○認為本件工程未完工，兩造遂又另協議，約定「工程中有如下施工不良與未
      盡之處 (如附表)，請求乙方 (即甲○○)依約於九十年七月十九日起七日內全
      數整修完成，再交付甲方（即乙○○）重新驗收。如未能如期完工每逾一日加
      扣總工程款千分之十（追自驗收日起）。」，有乙○○提出之協議書影本一紙
      在卷可按，該協議書後附一份工程明細及工程款（均以打字為之），工程項目
      上有部分打勾者，附件之最後則以手寫「修復項目：主人房浴缸、全式木作傢
      俱」，另外工程款後面另有用手寫（非打字）之金額。而甲○○對該協議書連
      同附件，除了工程款後面用手寫之金額，爭執其並非七月十九日所協議者，而
      是七月二十四日扣款約定而寫上者外，其餘均為甲○○所不爭執，自可信該協
      議書及附件為真正，但該協議對於七日內整修完成，究竟是七個工作天或日曆
      天，並未約明，則依之前兩造合約書工期約定是以「工作天」為準作為計算工
      期之意旨，兩造協議之整修日「七日」，亦應以工作天為準，則甲○○應於九
      十年七月二十七日整修完畢，而甲○○於九十年七月二十四日通知乙○○再次
      驗收，顯未逾協議書所訂定之七日期間。雖乙○○抗辯：七月二十四日驗收，
      工程與七月十九日般全數未改善云云，但據證人即現場施工之蔡清和證稱：「
      我是木工，有來很多次修繕，我們來修繕時，被告（即乙○○）有在現場，但
      他沒有說要修何處瑕疵的指示，都是原告（即甲○○）打電話後我才來的」，
      證人鄭建明證稱：「我是油漆工，他們說要修繕，但是為何沒有修繕我不知道
      ，被告（即乙○○）曾打電話叫我修表面工作，我也有來，最後一次協商後我
      就沒有來過」，證人孟繁敏證稱：「我是做鋁門窗的，完工時是好的，我只有
      來一次改玄關方面，因為陳先生要改方位我才來，去年下雨很多，我完工時是
      沒有漏水。（關於鋁門窗有漏水現象）陳先生有通知過我加壓條，但是後來陳
      先生要等換成玻璃後再加壓條，我玻璃旁都有加矽力膠」等語（以上證言均見
      原審卷第一八七至一九七頁），上述證人雖均係甲○○施工時之工作人員，但
      因甲○○仍欠該等人員部分工程款，故其等均是在原審現場履勘時，為圍堵甲
      ○○、討債而到現場者，其證詞並均為乙○○所不爭執，可認證人所言並無偏
      坦甲○○之情事，而依該等證人所言，其等曾多次修繕，並非如乙○○所言，
      未予修繕，故乙○○之抗辯並不足採。甲○○於九十年七月二十四日通知乙○
      ○再次驗收，既未逾協議書所訂之七日期間，因此，乙○○抗辯工程遲延，依
      協議書上約定「遲延者加扣總工程款千分之十」扣款云云，並不足採。然則，
      兩造於七月二十四日對工程之整修結果，互有意見，乙○○主張扣款，兩造並
      同意工程零件有尺寸的，扣一尺的價額，沒有尺寸的，扣該項工程款的十分之
      一 (見原審卷第三○頁）；但最後兩造又因遲延工程扣款的問題有異見，終無
      法達成協議。是以本件乙○○主張之扣款問題，核其性質，應是工程瑕疵的扣
      款。且乙○○於本院第一次開庭時，即自承：裝潢工程有瑕疵，曾有給他修復
      期間，他未按期修復；甲○○的工程有瑕疵，曾有給甲○○七天修繕期間，但
      是他均未按期修繕瑕疵（見原審卷第二九頁），可見，乙○○係依民法第四百
      九十三條規定「工作有瑕疵者，定作人得定相當期限，請求承攬人修補之。承
      攬人不於前項期限內修補者，定作人得自行修補，並得向承攬人請求償還修補
      必要之費用。如修補所需費用過鉅者，承攬人得拒絕修補，前項規定，不適用
      之。」、同法第四百九十四條規定「承攬人不於前條第一項所定期限內修補瑕
      疵，或依前條第三項之規定拒絕修補或其瑕疵不能修補者，定作人得解除契約
      或請求減少報酬。但瑕疵非重要，或所承攬之工作為建築物或其他土地上之工
      作物者，定作人不得解除契約。」等之法律規定行使權利，亦即乙○○於九十
      年七月二十四日主張「扣款」係屬「請求減少報酬」，此觀諸乙○○於其準備
      書狀(一)中亦主張：九十年七月二十四日再次驗收不通過，被告（即乙○○）要
      求原告（即甲○○）就施工不良之處就其報價加以扣款，並立下切結協議書 (
      下稱切結書，見原審卷第六一、六二頁），但當日原告（即甲○○）未簽訂等
      語，從該切結書之記載「九十年七月二十四日乙方再請甲方驗收，驗收後仍有
      多處施工不良的地方，後經雙方協議施工不良之部份依報價單之金額扣款」，
      而報價單之金額即工程款（承攬人之報酬）之謂，從而被告於九十年七月二十
      四日所主張施工不良之處，應自報價單之金額中扣款，是減少報酬之意，可堪
      確定。而減少報酬請求權雖名為請求權，其性質實係形成權，一旦行使，甲○
      ○之報酬債權即於相當額度內消滅，因此，本件應審究者係乙○○可以請求減
      少報酬之金額若干。
    2.乙○○扣款(即減少報酬請求權)金額為多少？
      (1)本件應減少之報酬應斟酌承攬人之勞力及所支出之費用，與對於定作人所增
        加之價值、對於定作人所造成之損害，以誠實信用為兩造間權利義務之準據
        ；經查兩造曾於九十年七月二十四日對工程之瑕疵進行協議，當時雙方同意
        工程有尺寸的，扣一尺之金額，沒有尺寸的，扣工程款的十分之一（亦即如
        協議書之附件，在工程明細及金額之後，用手寫上扣款金額），但當時乙○
        ○並要求瑕疵修補 (即仍要求九十年七月十九日協議之對全式木作工程之修
        補），及遲延之扣款，而甲○○則認既扣款，即無修補瑕疵問題，且遲延工
        期不致扣款過多等因素，雙方無交集，因此兩造最後未能簽訂切結書。
      (2)系爭工程確有瑕疵存在，已詳如前述，且參與審判之專家鄭興國先生亦於原
        審證稱：「．．．．但是瑕疵部分事實上是存在」、「如已完成工程而有瑕
        疵僅能以瑕疵為賠償，不能以未完工為賠償」、「本件之工程瑕疵修繕費用
        很高，瑕疵費用支出應再請鑑定瑕疵機構鑑定後計算應修繕費用」等語（見
        原審卷第二○九頁至第二一一頁）。經本院送請台北市室內設計公會鑑定結
        果認：系爭工程總工程款為三百萬元，惟四樓主浴（浴缸）及五樓書房（書
        桌＋層板及書櫃、拉簾、遮陽簾、冷氣、書桌椅、休閒沙發、壁燈、電源開
        關）等未施作，工程總金額（扣除未施作項目）為二百七十四萬五千二百九
        十三元，此有該公會鑑定報告書在卷可憑（見本院外放證物），故甲○○未
        施工部分為二十五萬四千七百零七元。該公會鑑定報告書並認瑕疵部分，依
        現場實況並參考上訴人所提供照片作為判定之依據，其修復金額經鑑定為十
        七萬七千六百五十四元，合計未施作項目及瑕疵部分鑑定價額為四十三萬二
        千三百六十一元。然其中就五樓書桌椅、休閒沙發及壁燈等未施作，惟原合
        約上並無單價明細及規範，故未鑑定其價額，經本院命兩造陳報單價，乙○
        ○稱五樓書桌椅為六萬九千元（見本院卷第一五四頁背面），然依原合約書
        ，該項目係包括五樓書桌椅及層板，並非僅有書桌椅，其所陳報之價額，自
        較實際為高，而甲○○則陳報五樓書桌椅三千二百元、休閒沙發二萬八千元
        、壁燈九百八十元，合計三萬二千一百八十元（見本院卷第一五八頁），對
        照原合約各項之單價，本院認以甲○○陳報之價額較為可採。
      (3)綜上，乙○○扣款 (即減少報酬請求權，含未施作項目及瑕疵扣款）合計為
        四十六萬四千五百四十一元（即254,707＋177,654＋32,180=464,541）。
  (四)乙○○主張逾期完工之損害賠償與尾款抵銷有無理由？
    乙○○雖抗辯：甲○○逾期完工，迄今之遲延完工損害賠償共計五百四十六萬三
    千元，伊得主張抵銷等語。然查，系爭工程已屬完工，僅有部分項目瑕疵，已詳
    如前述，則乙○○抗辯：甲○○迄今之遲延完工損害賠償共計五百四十六萬三千
    元，並主張抵銷，自不足採。
  (五)甲○○請求追加工程款十六萬四千元部分：
    甲○○主張追加工程單項目計有十三項，經乙○○同意後施工乙節，業據提出追
    加工程明細表為證（見原審卷第一○五頁）。乙○○除就購買鋁梯費二千五百元
    為自認外（見原審卷第二二七頁），其餘追加工程均否認，並抗辯依合約書約定
    系爭工程不得追加工程款等語。然查，乙○○因恐五樓加蓋是違章建築會被鄰居
    檢舉，有拆除的危險，故而指示工程應予改作，亦已詳如前述，本件工程既係乙
    ○○要求改作，則改作之追加工程款，應由乙○○負擔，而證人孟繁敏於原審證
    稱：追加之玻璃屋工程款是九萬餘元（見原審卷第二四八頁），且甲○○亦陳稱
    ：兩造於九十年七月十九日協議時，亦曾就追加工程協議，乙○○並手寫十四萬
    七千八百元為追加工程款（見本院卷第一二六、二六五頁），參以乙○○提出之
    協議書附件確有追加工程明細表，而其上亦有手寫十四萬七千八百元之字樣（見
    原審卷第六○頁），本院審酌五樓改作之項目、及證人孟繁敏所稱之追加工程款
    數目，認甲○○主張：兩造曾就追加工程款，協議為十四萬七千八百元，尚堪信
    為真實。則甲○○請求乙○○給付追加工程款十四萬七千八百元，為有理由。甲
    ○○逾此數額之請求，則為無理由。
六、綜上所述，甲○○主張：伊已依約完成系爭工程，乙○○尚有工程尾款五十萬元
    及追加之工程款十四萬七千八百元未付，為可採。乙○○抗辯：甲○○遲延完工
    二十九日，應扣款八萬七千元，另因系爭工程存有瑕疵，伊得就未施作項目及瑕
    疵扣款，合計為四十六萬四千五百四十一元，亦為可採。兩相扺銷後，乙○○尚
    應給付甲○○九萬六千二百五十九元（即500,000＋147,800－87,000－464,541=
    96,259）。從而，甲○○本於承攬契約之法律關係，請求乙○○給付九萬六千二
    百五十九元及自九十年十一月二日（即支付命令繕本送達翌日）起至清償日止，
    按週年利率百分五計算利息，為有理由，應予准許。甲○○逾此數額之請求，則
    為無理由，應予駁回。原審就超過上開應准許部分，為乙○○敗訴之判決，尚有
    未洽。乙○○上訴意旨指摘原判決此部分不當，求予廢棄改判，為有理由，自應
    由本院予以廢棄改判，如主文第二項所示。至於上開應准許部分，原審判命乙○
    ○如數給付，核無不合。乙○○上訴意旨指摘原判決此部分不當，求予廢棄改判
    ，為無理由，應予駁回。至甲○○就其敗訴部分，上訴意旨指摘原判決此部分不
    當，求予廢棄改判，亦為無理由，應予駁回。
據上論結，乙○○之上訴為一部有理由，一部無理由，甲○○之上訴則為無理由，爰
判決如主文。
中　　　華　　　民　　　國　　九十三　　年　　　六　　　月　　 十五 　　日
                              民事第十七庭
                                  審判長法  官  黃  騰  耀
                                        法  官  楊  絮  雲
                                        法  官  許  文  章
正本係照原本作成。
不得上訴。
中　　　華　　　民　　　國　　九十三　　年　　　六　　　月　　  十六　　日
　　　　　　　　　　　　　　　　　　　　書記官  李  明  昇
